臺灣高等法院高雄分院刑事判決　　　　96年度上訴字第1373號
上　訴　人
即　被　告　甲○○
上列上訴人因違反毒品危害防制條例案件，不服臺灣高雄地方法
院96年度訴字第1695號中華民國96年5 月42日第一審判決（起訴
案號：臺灣高雄地方法院檢察署96年度偵字第1907號），提起上
訴，及併案審理（同署96年度毒偵字第5285號），本院判決如下
：
    主  文
原判決關於施用第一級毒品部分撤銷。
甲○○施用第一級毒品，處有期徒刑捌月，減為有期徒刑肆月，
如易科罰金，以新臺幣壹仟元折算壹日。
    事  實
一、甲○○曾於民國88年間因施用毒品案件，經臺灣高雄地方法
    院以88年度毒聲字第1003號裁定送勒戒處所觀察、勒戒後，
    認有繼續施用毒品之傾向，經該院以88年度毒聲字第1671號
    裁定令入戒治處所施以強制戒治，嗣再以88年度毒聲字第53
    21號裁定停止戒治付保護管束，於89年3 月1 日保護管束期
    滿視為強制戒治執行完畢，經臺灣高雄地方法院檢察署檢察
    官於89年3 月6 日以89年度戒毒偵字第282 號為不起訴處分
    確定。再於89年間，因施用毒品案案件，經臺灣高雄地方法
    院以89年度毒聲字第3667號裁定送強制戒治，且經檢察官起
    訴，嗣強制戒治經該院以90年毒聲字第228 號裁定停止戒治
    ，於90年2 月6 日出監付保護管束，後因再犯而撤銷停止戒
    治再執行戒治，嗣再於91年6 月7 日強制戒治執行完畢釋放
    ，起訴部分則經臺灣高雄地方法院以94年度訴字第2366號判
    處有期徒刑10月確定，並與其另犯之搶奪案件所處之有期徒
    刑合併定應執行刑為2 年6 月，送執行後，於95年9 月8 日
    縮短刑期假釋出獄，嗣又因再犯而撤銷假釋入監服刑，嗣於
    96 年7月16日因減刑而執行完畢出獄。
二、詎仍不知警惕，復基於施用第一級毒品海洛因之犯意，於下
    列時、地，接續以針筒注射之方式，施用第1 級毒品海洛因
    ：(一)95年12月24日上午某時，在高雄縣鳳山市○○街51巷1
    弄24號住處；(二)96年3 月30日上午5 、6 時許，在上址。嗣
    (一)於95年12月24日晚上8 時30分許，因另涉槍砲彈藥刀械管
    制條例案件，在高雄市○○區○○路49巷口為警查獲，經其
    同意採集尿液送驗，因呈嗎啡陽性反應，始悉上情；(二)於96
    年3 月30日下午6 時35分許，因案通緝，在高雄縣鳳山市○
    ○○路80巷51號為警查獲，經其同意採尿送驗後，因呈嗎啡
    陽性反應而發現。
三、案經高雄市政府警察局、三民第一分局移送臺灣高雄地方法
    院檢察署檢察官偵查起訴，及併案審理。
    理  由
一、按被告以外之人於審判外之陳述，雖不符刑事訴訟法第159
    條之1 至第159 條之4 規定，而經當事人於審判程序同意作
    為證據，法院審酌該言詞陳述或書面陳述作成時之情況，認
    為適當者，亦得為證據；當事人、代理人或辯護人於法院調
    查證據時，知有同法第159 條第1 項不得為證據之情形，而
    未於言詞辯論終結前聲明異議者，視為有前項之同意，同法
    第159 條之5 亦已明揭其旨。本案本院用以認定犯罪事實之
    被告以外之人之審判外之言詞及書面陳述，雖為傳聞證據，
    然檢察官及被告於原審法院審理時，及於本院言詞辯論終結
    前均未聲明異議，且本院審酌其等陳述作成時之情況，均無
    何不適當之情形，是依上開規定均得作為證據，合先敘明。
二、被告甲○○於本院審理時，雖經合法傳喚未到庭，惟上開犯
    行，業據被告甲○○於原審審理及本院準備程序時，供認不
    諱，且其上開2 次為警查獲時所採集之尿液，經送高雄市立
    凱旋醫院檢驗，確呈嗎啡陽性反應（海洛因在人體內代謝成
    嗎啡，係檢驗其尿液中嗎啡反應），有前揭檢驗機構96 年1
    月8 日及96年4 月10日出具之號A00000000 、A00000000 號
    濫用藥物尿液檢驗報告2 紙在卷可稽。足認被告之自白與事
    實相符，自可採為認定犯罪事實之證據。
三、被告曾於88年間因施用毒品案件，經臺灣高雄地方法院以88
    年度毒聲字第1003號裁定送勒戒處所觀察、勒戒後，認有繼
    續施用毒品之傾向，經該院以88年度毒聲字第1671號裁定令
    入戒治處所施以強制戒治，嗣經該院以88年度毒聲字第5321
    號裁定停止戒治付保護管束，於89年3 月1 日保護管束期滿
    視為強制戒治執行完畢，經臺灣高雄地方法院檢察署檢察官
    於89年3 月6 日以89年度戒毒偵字第282 號為不起訴處分確
    定。再於89年間，因施用毒品案案件，經臺灣高雄地方法院
    以89年度毒聲字第3667號裁定送強制戒治，且經檢察官起訴
    ，嗣強制戒治經該院以90年毒聲字第228 號裁定停止戒治，
    於90年2 月6 日出監付保護管束，後因再犯而撤銷停止戒治
    再執行戒治，再於91年6 月7 日強制戒治執行完畢釋放，有
    臺灣高等法院被告前案紀錄表附卷可查，其於強制戒治執行
    完畢後5 年內再為本件施用第一級毒品之犯行，自應依法論
    科。
四、按海洛因為毒品危害防制條例第2 條第2 項第1 款規定之第
    一級毒品，除法律另有規定者外，不得持有、施用。另按施
    用毒品行為，大多具有成癮性，故毒品危害防制條例之施用
    第一級或第二級毒品罪，依該條例之立法意旨，原即預定其
    有反覆施用第一級或第二級毒品之性質，固得認屬學理上所
    稱「集合犯」而為包括之一罪。然對依集合犯而論以包括一
    罪之判斷，仍不能無限擴張，其一罪範圍之認定，必須與於
    95年7 月1 日施行之刑法刪除第56條連續犯規定之立法旨趣
    （立法意旨認：實務上對連續犯之認定，過於寬鬆，常可連
    綿數年之久，不無鼓勵犯罪之嫌，使國家刑罰權之行使，發
    生不合理之現象）相契合，苟行為人主觀上，非出於一個決
    意，客觀上各行為間，又無密切接近關係，依一般社會通念
    ，認不應評價為一罪方合於刑罰公平原則時，自不能悉數率
    皆論以一罪（最高法院96年度台上字第1802、2083、30 95
    號判決意旨參照），反之則有評價為一罪之可能。經查，被
    告雖先後2 次因施用第一級毒品經採尿送驗而被查獲，但被
    告上開2 次之採尿，均係其於施用後，因另案為警查獲而經
    其同意後採尿送驗後始被查獲，尚非因施用毒品之現行犯而
    遭警查獲致被迫中斷其施用犯意，應認其上開2 次之犯行，
    均係基於一個施用犯意，於一定時間內，侵害同一法益，接
    續所為一個滿足毒癮行為所為的數個舉動，參諸上開意旨，
    本院認上開2 次施用依一般社會健全觀念，不宜強行分開評
    價，而應認係接續犯之包括一罪，方合於刑罰公平原則。核
    被告所為，係犯毒品危害防制條例第10條第1 項之施用第一
    級毒品罪。其因施用而持有海洛因之低度行為，為施用之高
    度行為所吸收，不另論罪。起訴意旨雖僅論及95年12月24日
    採尿查獲前之施用海洛因之犯罪事實，然移送本院併案之於
    96年3 月30日施用之事實，因與本件起訴部分，有包括一罪
    之實質上一罪之關係，已如上述，為起訴效力所及，本院併
    予審理，附此敘明。
五、原審認被告事證明確，因予論科，固非無見；惟查：(1)原審
    就被告於96年3 月30日之施用事實之包括一罪部分未及審理
    ，尚有未洽；(2)另96年6 月15日訂定之中華民國九十六年罪
    犯減刑條例，業於96年7 月4 日經總統公布，於同年月16日
    施行，被告上開犯罪，係在96年4 月24日以前，所犯非屬該
    條例第3 條第1 項所定不予減刑之罪，而應依該條例規定減
    刑，原審未及依該條例規定減刑，亦有未洽。檢察官及被告
    上訴，均指摘原判決就被告施用第一級毒品部分，未及就上
    開併案部分予以一併審理而有不當，非無理由，且原判決又
    有上開未洽之處，故應由本院將判決施用第一級毒品部分予
    以撤銷改判。審酌被告前已有施用毒品之犯行，並經觀察、
    勒戒及不起訴處分後，猶不知悔改，其再次施用毒品，顯見
    其不知警惕，意志不堅，惟念其犯罪後坦承犯行，及施用毒
    品為自我戕害行為，並未危害他人等，及其他一切情狀，酌
    情量處如主文第2 項所示之刑，以資懲儆。另96年6 月15日
    訂定之中華民國九十六年罪犯減刑條例，業於96年7 月4 日
    經總統公布，於同年月16日施行，被告上開犯罪，係在96年
    4 月24日以前，所犯非屬該條例第3 條第1 項所列不予減刑
    之罪名，爰依同條例第2 條第1 項第3 款、第7 條規定減其
    刑期二分之一，並依同條例第9 條及刑法第41條第1 項前段
    規定，併諭知易科罰金之折算標準。
六、被告施用第二級毒品部分，未經被告上訴，業經被告於本院
    準備程序中所陳明，故該部分因被告未上訴而確定，併此敘
    明。
七、被告經合法傳喚，無正當理由不到庭，爰不待其陳述，逕行
    判決。
據上論結，應依刑事訴訟法第369 條第1 項前段、第364 條、第
371 條、第299 條第1 項前段，毒品危害防制條例第10條第1 項
，刑法第11條前段、第41條第1 項前段，中華民國96年罪犯減刑
條例第2 條第1 項第3 款、第7 條、第9 條 ，判決如主文。
本案經檢察官沈紹嘉到庭執行職務。
中　　華　　民　　國　　96　　年　　8 　　月　　29　　日
                  刑事第七庭  審判長法  官    莊飛宗
                                    法  官    孫啟強
                                    法  官    邱明弘
以上正本證明與原本無異。
如不服本判決應於收受本判決後10日內向本院提出上訴書狀，其
未敘述上訴理由者，並得於提起上訴後10日內向本院補提理由書
狀（均須按他造當事人之人數附繕本）「切勿逕送上級法院」。
中　　華　　民　　國　　96　　年　　8 　　月　　29　　日
                                    書記官    黃玉珠
附錄本判決論罪科刑法條：
毒品危害防制條例第10條第1項：
施用第一級毒品者，處6 月以上5 年以下有期徒刑。
